【裁判字號】    92,訴,656
【裁判日期】    921105
【裁判案由】    娛樂稅
【裁判全文】
臺中高等行政法院判決                              九十二年度訴字第六五六號
                                                  九十二年度訴字第六六四號
                              .
    原      告  甲○○即泰新祥號觀光娛樂漁船
    訴訟代理人  尤雯雯  律師
    複代理  人  丙○○
    被      告  臺中縣稅捐稽徵處
    代  表  人  乙○○
    訴訟代理人  戊○○
                丁○○
右當事人間因娛樂稅事件，原告不服臺中縣政府中華民國九十二年五月二十三日府訴
委字第○九二○一三六一一九號及九十二年五月二十三日府訴委字第○九二○一三六
一一二號訴願決定，提起行政訴訟。本院判決如左︰
    主  文
原告之訴駁回。
訴訟費用由原告負擔。
    事  實
甲、事實概要：緣原告經法務部調查局航業海員調查處查獲其於民國八十八年五月起
    至同年七月六日止（下稱第一期）及同年七月七日起至八十九年十月十六日止（
    下稱第二期），均未依照娛樂稅法第七條規定辦理代徵報繳娛樂稅之手續，擅自
    於台中縣清水鎮海濱里北堤三○號旁經營泰新祥號觀光娛樂船出售船票收入，計
    漏報此二期間營業額依序為新台幣（下同）一、三五七、四二○元及七、二六八
    、七九二元，有逃漏娛樂稅之事實，經被告核認違章事實明確，乃依娛樂稅法第
    十四條第一項規定，除追繳娛樂稅款分別為三一、五六七元及一六九、○四一元
    外，並按所漏稅額各裁處七倍罰鍰二二○、九○○元及一、一八三、二○○元。
    原告不服，申請復查結果均未獲變更，乃分別提起訴願，嗣經台中縣政府就被告
    九十二年二月六日中縣稅法字第○九二○○一九五六○二號復查決定部分（第一
    期）訴願決定駁回，另就被告九十二年二月七日中縣稅法字第○九二○○二○○
    ○○二號復查決定（第二期）部分，訴願決定「原處分關於受處分人娛樂稅代徵
    人不為代徵娛樂稅，處罰鍰一、一八三、二○○元部分撤銷，由原處分機關另為
    適法處分；其餘訴願駁回」（因被告認原告於該期部分，有申報部分營業額及繳
    納娛樂稅，應屬短漏報娛樂稅，建請改按應納稅額五倍罰鍰），原告就訴願駁回
    部分仍有不服，遂提起行政訴訟。
乙、兩造聲明：
一、原告聲明求為判決：訴願決定、復查決定及原處分均撤銷。
二、被告聲明求為判決：原告之訴駁回。
丙、兩造之陳述：
壹、原告起訴意旨略以：
一、就娛樂漁業管理辦法第二條觀之，娛樂漁船之本質仍屬漁船，故所有證照上登載
    仍係漁船，絕非遊艇客船或遊樂船，故該娛樂漁船所提供之乘客艙室係提供乘客
    遮風蔽雨，避免海浪侵襲之處所，其安全性及結構性且需符合航政法規上之要求
    ，絕非娛樂稅法中所稱之娛樂場所。本件系爭泰新祥號娛樂漁船於海上從事娛樂
    漁業活動時，應遵守「娛樂漁業管理辦法」之規定，其所收之票價本屬乘客從事
    海上娛樂漁業活動時交通工具及乘客保險之報酬。又依娛樂漁業管理辦法第十四
    條之規定，可知海釣僅係娛樂漁船海上活動之一項，故泰新祥號娛樂漁船亦可應
    乘客之要求從事海釣之活動，而無需於營業處所之招牌及船身漆上海釣之字樣。
    是娛樂漁船所從事海上娛樂活動與娛樂稅法所稱之娛樂活動顯屬不同，非屬商業
    娛樂性之行為，若對其課娛樂稅則有違上開辦法照顧漁民之立法目的，況全省數
    千艘娛樂漁船均無遭課徵娛樂稅之情事。
二、依據經濟部商業司公司行號營業項目分類所示休閒服務業中，關於遊艇經營業才
    課徵娛樂稅，本件娛樂漁船依照航政主管機關（台中港務局）對於娛樂漁船之船
    舶註冊事項，仍以漁船登載，本質上仍屬漁船，與被告機關處分所依據之台中縣
    娛樂稅徵收細則第四條及娛樂稅法第十四條第一項規定之遊艇大相逕庭。又法律
    授權明確性原則為大法官釋字第四○二號解釋有明文，據此，娛樂稅法自應就台
    中縣娛樂稅徵收細則第四條規定之「娛樂設施」究包括何項營業設施，須具體明
    確指出，始為本條娛樂稅之課徵標的。故本件泰新祥號觀光漁船若係屬上開課徵
    標的，被告自應舉證何種法規命令規定機動遊艇亦包括娛樂漁船在內，否則即是
    被告對人民課以法律所無之負擔，有違依法行政之原則。而非僅以概括規定只載
    明「娛樂」者，皆須納入娛樂稅課徵範圍，否則亦有違明確性原則。況且娛樂漁
    船登記時，依據娛樂漁業管理辦法第十條規定，欲作為娛樂漁船之用，需先具備
    漁船之資格，始能向主管機關申請核發娛樂漁業執照。而機動遊艇的登記則是依
    據遊艇管理辦法，然二者就登記程序而言，本即不同，何以能以性質不同之船舶
    為相同之課徵。
三、按「海釣娛樂漁船係純供作海上交通工具非供娛樂之設施」為財政部八十五年三
    月十三日台財稅第八五○○五五二三八號函所明示。本件泰新祥號娛樂漁船其設
    立登記營利事業時之營業項目為觀光娛樂漁船（附設卡拉ＯＫ）及冷熱飲，就該
    船雖有卡拉ＯＫ設備，然係供船上工作人員餘興之用，偶而於海上觀光時用作解
    說，故不符合台中縣娛樂稅徵收細則第四條後段規定其他提供娛樂設施之機動遊
    艇範圍。
四、自娛樂稅法第二條第一項第六款、第七條及第十四條第一項之規定而言，娛樂稅
    法、台中縣娛樂稅徵收細則及娛樂漁船管理辦法皆未明文規定觀光娛樂漁船係屬
    娛樂稅課徵標的，則原告何以得知須繳納娛樂稅？既無從知悉須繳納娛樂稅，被
    告自應先命原告繳納娛樂稅，於原告未繳納時始得據以處罰，否則即有違行政法
    上「教示制度」之設立目的。
貳、被告答辯意旨略以：
一、本件原告於八十八年五月起至八十八年七月六日止，未依娛樂稅法第七條規定辦
    理代徵報繳娛樂稅之手續，擅於台中縣清水鎮海濱里北堤三○號旁經營泰新祥號
    觀光娛樂船出售船票收入，漏報此二期間營業額依序為一、三五七、四二○元及
    七、二六八、七九二元，經法務部調查局航業海員調查處查獲通報被告，並取具
    談話筆錄附案佐證，逃漏娛樂稅違章事實明確，乃依娛樂稅法第十四條第一項規
    定，除追繳娛樂稅款分別為三一、五六七元及一六九、○四一元外，並對第一期
    部分，按所漏稅額裁處七倍罰鍰二二○、九○○元，並無違誤。
二、按本案系爭泰新祥號漁船於八十八年二月十二日經台中縣政府核准專營娛樂漁業
    在案，其執照之漁業人為原告。另依泰新祥號觀光娛樂船船長楊銀銘所作調查筆
    錄中表示，自八十八年五月起受原告僱用為泰新祥號觀光娛樂船之船長，又泰新
    祥號行駛路線為從漁港出航至火力發電廠左右折回乙次，每次航行距離約三海浬
    。另依第三海岸巡防總隊第三三大隊提供之進、出港紀錄表所載，泰新祥號娛樂
    漁船每日多次及每次申請出、進港時均以遊樂船或娛樂名義登記，經檢查人員簽
    認放行，每次出、進港載客人數眾多，在海上停留時間不到一個小時，顯為娛樂
    漁業管理辦法第二條第二項規定所稱觀光，並非以載送釣魚捕魚之釣客至外海，
    純供解決其交通問題而設，自不符合財政部八十五年三月十三日台財稅第八五○
    ○五五二三八號函釋免徵娛樂稅之規定。次按，原告於八十八年七月七日向台中
    縣政府設立登記營利事業「泰新祥號觀光娛樂船」，營業項目為觀光娛樂漁船（
    附設卡拉ＯＫ）及冷熱飲，其登記之營業項目並無採捕水產動植物或海釣，又營
    業處所懸掛之招牌為泰新祥「觀光」娛樂船，並未載有「海釣」等字樣，綜上足
    證原告係經營觀光娛樂為目的之娛樂漁業，非純供作海上交通工具之海釣交通船
    ，依財政部八十二年十一月十八日台財稅第八二一五○二二四一號函釋意旨，載
    客觀光如有收費應依娛樂稅法第二條第一項第六款『其他提供娛樂設施供人娛樂
    』之規定課徵娛樂稅。又台中縣娛樂稅徵收細則第四條所稱機動遊艇，係指機械
    動力之遊樂船舶，其範圍並非僅限定於「遊艇管理辦法」中之船舶，是本案泰新
    祥號娛樂漁船仍屬台中縣娛樂稅徵收細則第四條規定「其他提供娛樂設施」之機
    動遊艇範圍，依娛樂稅法第二條第一項第六款、第七條規定自應代徵報繳娛樂稅
    。
    理  由
一、按本院九十二年度訴字第六五六、六六四號等二件娛樂稅事件，依原告所訴事由
    ，係基於同一之事實上及法律上原因，此二事件爰於本件合併判決之。又泰新祥
    號觀光娛樂漁船於本件行為時為原告獨資經營，有原告提出之泰新祥號資料表（
    設立人、設立日期及變更日期）及台中縣政府營利事業統一發證設立登記申請書
    及等影本附卷（九十二年度訴字第六五六號原處分卷三十三頁）可稽，是本件原
    告為甲○○即泰新祥號觀光娛樂漁船，合先敘明。
二、按「娛樂稅，就左列娛樂場所、娛樂設施或娛樂活動所收票價或收費額徵收之：
    一、．．．。六、其他提供娛樂設施供人娛樂者。」、「凡經常提供依本法規定
    應徵收娛樂稅之經營者，於開業、遷移．．．，均應於事前向主管稽徵機關辦理
    登記及代徵報繳娛樂稅之手續。」、「娛樂稅代徵人不為代徵或短徵、短報、匿
    報娛樂稅者，除追繳外，按應納稅額處五倍至十倍罰鍰，並得停止其營業。」，
    各為娛樂稅法第二條第一項第六款、第七條及第十四條第一項所明定。又「按娛
    樂稅，應就娛樂稅法第二條第一項所列各款規定之娛樂場所、娛樂設施或娛樂活
    動所收票價或收費額徵收之，而該條項第六款『撞球場、保齡球館、高爾夫球場
    及其他提供娛樂設施供人娛樂者』中所稱『娛樂設施』，凡可供娛樂之用之設備
    及工具均包括在內，且以該項設備、工具所提供使用之目標為準，不以其本身係
    專為供人娛樂而設計、製造者為限。」，改制前行政法院七十三年度判字第一六
    三八號判決意旨可資參照。另「○○公司以氣墊船載客觀光，核屬娛樂稅法第二
    條第一項第六款『其他提供娛樂設施供人娛樂』之範圍，如有收取費用，應課徵
    娛樂稅。」、「海釣娛樂漁船為純供為海上交通之工具，尚非屬娛樂稅法第二條
    第一項第六款所稱『其他提供娛樂設施』供人娛樂之範圍，應免予課徵娛樂稅。
    」，亦分別為財政部八十二年十一月十八日台財稅第八二一五○二二四一號函及
    八十五年三月十三日台財稅第八五○○五五二三八號函所明示。
三、被告以原告於八十八年五月起至同年七月六日止及同年七月七日起至八十九年十
    月十六日止，於台中縣清水鎮海濱里北堤三○號旁經營泰新祥號觀光娛樂船出售
    船票收入，計漏報此二期間營業額依序為一、三五七、四二○元及七、二六八、
    七九二元，有逃漏娛樂稅之事實，乃依娛樂稅法第十四條第一項規定按所漏稅額
    各裁處罰鍰二二○、九○○元、一、一八三、二○○元，並追繳娛樂稅款分別為
    三一、五六七元及一六九、○四一元。原告不服，乃分別提起訴願，經訴願機關
    對於第二期部分其中被告處原告罰鍰一、一八三、二○○元部分撤銷，其餘訴願
    駁回，原告就訴願駁回部分仍有不服，遂提起行政訴訟。
四、原告訴稱：按娛樂漁業管理辦法第二條觀之，娛樂漁船之本質仍屬漁船，所提供
    之乘客艙室係提供乘客遮風蔽雨，避免海浪侵襲之處所，其安全性及結構性且需
    符合航政法規上之要求，與遊艇客船或遊樂船有異，絕非娛樂稅法中所稱之娛樂
    場所。又依娛樂漁業管理辦法第十四條之規定，可知海釣僅係娛樂漁船海上活動
    之一項。再經濟部商業司公司行號營業項目分類所示休閒服務業中，關於遊艇經
    營業才課徵娛樂稅。本件系爭泰新祥號娛樂漁船依照航政主管機關（台中港務局
    ）對於娛樂漁船之船舶註冊事項，仍以漁船登載，本質上仍屬漁船，與被告機關
    處分所依據之台中縣娛樂稅徵收細則第四條及娛樂稅法第十四條第一項規定之遊
    艇大相逕庭。又原告以該漁船於海上從事娛樂漁業活動時，已遵守「娛樂漁業管
    理辦法」之規定，其所收之票價本屬乘客從事海上娛樂漁業活動時交通工具及乘
    客保險之報酬。又依娛樂稅法第二條第一項第六款、第七條及第十四條第一項之
    規定及台中縣娛樂稅徵收細則暨娛樂漁船管理辦法，皆未明文規定觀光娛樂漁船
    係屬娛樂稅課徵標的，原告自無從知悉須繳納娛樂稅，被告自應先命原告繳納娛
    樂稅，於原告未繳納時始得據以處罰，否則即有違行政法上「教示制度」之設立
    目的。
五、次按依前開娛樂稅第二條第一項第六款及說明，娛樂稅課徵之標的，在於營業人
    提供娛樂設施供人娛樂，若營業人所提供之船舶如經作為娛樂設施供人娛樂，不
    論該船舶為漁船或機動遊艇，仍應課徵娛樂稅。是原告主張其所經營之泰新祥號
    娛樂漁船，係依航政主管機關（台中港務局）對於娛樂漁船之船舶註冊事項，以
    漁船登載，本質上屬漁船，並非遊艇客船或遊樂船，絕非屬娛樂稅法中所稱之娛
    樂場所，又所收之票價屬乘客從事海上娛樂漁業活動時交通工具及乘客保險之報
    酬，而不論該漁船是否作為娛樂設施供人娛樂，難謂有據。又台中縣娛樂稅徵收
    細則及娛樂漁船管理辦法，此均為行政法令，其中有關娛樂漁船規定，亦不得違
    反娛樂稅法課徵娛樂稅之規定。
六、經查，依泰新祥號觀光娛樂船船長楊銀銘於八十九年十月十八日所作調查筆錄（
    同卷一二五至一二六頁）稱其自八十八年五月起受原告僱用為泰新祥號觀光娛樂
    船之船長，非例假日每日出航約二次，例假日每日平均出航五、六次，又泰新祥
    號行駛路線為從漁港出航至火力發電廠左右折回乙次，每次航行距離約三海浬等
    語。另依第三海岸巡防總隊第三三大隊提供之進、出港紀錄表（同卷六十七至一
    一九頁）所載，泰新祥號娛樂漁船每日進出港多次，又每次申請出、進港時均以
    遊樂船或娛樂名義登記，經檢查人員簽認放行，每次出、進港載客人數有高達廿
    五人之多者，而在海上停留時間則約一個小時左右。又原告於八十八年七月七日
    向台中縣政府設立登記營利事業「泰新祥號觀光娛樂船」，營業項目為觀光娛樂
    漁船（附設卡拉ＯＫ）及冷熱飲（同卷三十三頁），並無採捕水產動植物、海釣
    或參觀漁撈作業之項目。又該船正前戶採大面窗設計（方便供船上乘客觀覽船外
    風光），原告營業處所懸掛之招牌為泰新祥「觀光」娛樂船（同卷一二八頁照片
    ），亦未載有「海釣」等字樣。再者，若以船隻載送釣客至外海採捕水產動植物
    、海釣，因此活動衡情應有相當時間方得以達成，如僅由該船隻載運釣客至外海
    停留釣魚，再含進出港時間共僅一小時左右（原告稱出海時間四十分左右），以
    此短時間上顯無法從事此活動，又如以該船載運客人參觀漁撈作業為目的，則應
    有固定地點之漁撈作業供乘客參觀，原告並未指出該船出港後，於何處參觀漁撈
    作業及停留時間（原告於本院審理中稱船上乘客自行從事海釣，所釣得魚由乘客
    自行帶走）。復該船上有卡拉ＯＫ設備，與原告上開登記營業項目相符，原告對
    此稱此設備係供船上工作人員餘興使用，惟該船出港時，船上工作人員處於工作
    時間中，各司其職，應無餘閒使用該設備，該設備顯係供船上乘客使用甚明。
七、綜上各情以觀，系爭泰新祥號觀光娛樂船，以此設備，從梧棲漁港出航至火力發
    電廠左右折回，每次航行距離約三海浬，並非以載送釣魚捕魚之釣客至外海，亦
    非純採捕水產動植物、海釣或參觀漁撈作業為目的，而純供解決其交通問題而設
    ，依上開規定及說明，應認原告提供此船為娛樂設施，供乘客從事海上娛樂活動
    如遊港觀光之用。原告以此方式經營出售船票收入，均應於事前向主管稽徵機關
    辦理登記及代徵報繳娛樂稅之手續，不得以其無從知悉須繳納娛樂稅而主張免罰
    。從而，被告以原告於八十八年五月起至八十八年七月六日止，未依娛樂稅法第
    七條規定辦理代徵報繳娛樂稅之手續，而於台中縣清水鎮海濱里北堤三○號旁經
    營泰新祥號觀光娛樂船出售船票收入，漏報此二期間營業額依序為一、三五七、
    四二○元及七、二六八、七九二元，依上開規定及說明，除追繳娛樂稅款分別為
    三一、五六七元及一六九、○四一元外，並對第一期部分，按所漏稅額裁處七倍
    罰鍰二二○、九○○元，並駁回原告復查之申請（復查決定關於第二期罰鍰部分
    經訴願決定撤銷），均無違誤。訴願決定對此部分予以維持，亦無不合。原告訴
    請撤銷原處分、復查決定及訴願決定，非有理由，應予駁回。
據上論結，本件原告之訴為無理由，依行政訴訟法第一百九十五條第一項後段、第九
十八條第三項前段，判決如主文。
中    華    民    國    九十二      年      十一      月        五      日
                 臺 中 高 等 行 政 法 院   第 四 庭
                                審 判 長 法      官  沈  應  南
                                         法      官  黃  淑  玲
                                         法      官  許  武  峰
右正本證明與原本無異。
如不服本判決，應於判決送達後二十日內向本院提出上訴書狀，其未表明上訴理由者
，應於提起上訴後二十日內向本院提出上訴理由書（須依對造人數附具繕本）；如於
本判決宣示或公告後送達前提起上訴者，應於判決送達後二十日內補提上訴理由書（
須附繕本）。未表明上訴理由者，逕以裁定駁回。
提起上訴應預繳送達用雙掛號郵票三九○元（三十四元及五元郵票各十份)。
中    華    民    國    九十二      年      十一      月        五      日
                                         法院書記官  王  永  慶


司法院資訊處製作；財團法人民間司法改革基金會備份。
